【裁判字號】    90,交聲,453
【裁判日期】    900702
【裁判案由】    違反道路交通管理處罰條例聲明異議
【裁判全文】
臺灣臺北地方法院交通事件裁定                      九十年度交聲字第四五三號
    異議人即
    受處分人  甲○○
右列受處分人因違反道路交通管理處罰條例案件，對於台北市交通事件裁決所中華民
國九十年五月八日所為之處分（原處分案號：北市裁三字第駕裁二二－Ｅ00000
000號），聲明異議，本院裁定如左：
    主      文
原處分撤銷。
甲○○汽車駕駛人，行經有燈光號誌管制之交岔路口闖紅燈，處罰鍰銀元陸佰元即新
台幣壹仟捌佰元，並予記違規點數點。
    理      由
一、按汽車駕駛人，行經有燈光號誌管制之交岔路口闖紅燈者，處新台幣（以下同）
    一千八百元以上五千四百元以下罰鍰，道路交通管理處罰條例（民國九十年一月
    十七日總統修正公之道路交通管理處罰條例部分條文，其施行日期依同條例第九
    十三條規定須由行政院以命令定之，而行政院係於九十年四月三日以台九十交字
    第０一九三一七號令發布修正後之該條例自九十年六月一日起施行，故以下所述
    及之本條例，如無特別註明，乃係修正生效後之新法，而於敘述上如係九十年一
    月十七日修正，同年六月一日生效施行前之該條例，則會在該條例下加註【舊法
    】以資辨明，先予敘明）第五十三條定有明文，而汽車駕駛人駕駛汽車違反道路
    交通管理處罰條例第五十三條規定者，除應依該條所規定之罰鍰處罰外，並予記
    違規點數三點，道路交通管理處罰條例第六十三條第一項第三款亦定有明文。
二、本件受處分人即異議人甲○○於九十年三月十二日下午四時五十分許，駕駛車號
    Ａ三－七六六號營業用遊覽車，沿西濱公路南下行行駛，途經新竹縣新豐鄉○○
    ○路鳳坑村路設有燈光號誌管制之交岔路口，竟闖紅燈行駛，而為在該處附近執
    行巡邏勤務之新竹縣警察局竹北分局新豐分駐所（以下稱竹北分局）員警范揚義
    駕警車追趕後當場攔停，而以受處分人有違反前揭道路交通管理處罰條例（舊法
    ）第五十三條規定之行為掣單舉發，嗣受處分人於舉發通知單上所載應到日期其
    向原處分機關提出申訴，經原處分機關請舉發單位即竹北分局調查結果，仍認受
    處分人有前開違規行為，原處分機關乃依道路交通管理處罰條例第五十三條、第
    六十三條第一項第三款規定（均舊法）於九十年五月八日從輕裁處異議人罰鍰一
    千八百元並予記違規點數三點。
三、受處分人經合法傳喚未於本院所指定之九十年六月六日調查期日到庭，惟據其聲
    明異議意旨則略以：我如果有違規，何以警車要追趕我一公里才把我攔下來云云
    ，惟查：
    受處分人於前述時地駕駛前揭車號遊覽車闖紅燈行駛之違規事實，業據證人即開
    單員警范揚義於本院九十年六月六日調查時，以具結擔保其供述之真實性並在負
    擔偽證罪之心理處罰狀態下供稱：（問：提示舉發單，本件是你舉發？）是；（
    問：舉發情形？）當時我們在北上執行巡邏勤務，受處分人的遊覽車是沿著西濱
    公路南下，那時我們開著巡邏車，看到這台遊覽車闖紅燈，我們就迴轉尾隨了一
    公里左右，在安全的地點把這部遊覽車攔下來（當日訊問筆錄參照），按證人范
    揚義乃為原處分機關所認定受處分人有前開違規行為之原證人，其並到庭在本院
    法官面前以言詞供述本件訴訟上之待證事實－即受處分人有前開違規事實，本院
    由其上開供述已得有受處分人確有上開違規行為之心證，且於本件卷存證據資料
    內並無任何積極證據足以證明證人范揚義上開供述係屬虛偽，亦無有足以令人顯
    信范揚義其供述為不可採之品性證據或前科證據存在，本院自不得僅以證人為本
    件開單告發受處分人之員警而全盤抹煞其在訴訟上所具有之原證人資格，且交通
    警察掣單舉發違反道路交通管理處罰條例所列之違規事實，本質上為行政處分，
    係公務員基於職務上之權力，依法就特定之具體事件所為之具公法上效果之單方
    面行政行為，基於公務員為公法上行為具有公信力之原則，該行政行為當可被推
    定為真正，其據以依法處分之事實認定亦為正確無誤，從而本件異議人既未能提
    出證據以資證明其確無違規行為，僅空言稱並未闖紅燈，尚難認其辯解為可採，
    本件事證明確，受處分人之違規行為堪以認定。
四、綜上所述，受處分人確有在前揭時地駕駛前述車號汽車闖紅燈行駛之違規行為，
    從而原處分機關依前揭道路交通管理處罰條例（舊法）第五十三、第六十三條第
    一項第三款規定從輕裁處異議人罰鍰一千八百元併予記違規點數三點，固非無見
    ，惟如前所述，九十年一月十七日總統修正公之道路交通管理處罰條例第五十三
    條規定，已於同年六月一日生效施行，新法第五十三條之規定除就罰鍰之金額由
    銀元六百元以上一千二百元以下換算為新台幣之金額，並冠以新台幣字樣而作修
    正外，並由原先最高得處罰三千六百元之罰鍰修正為最高得處五千四百元之罰鍰
    ，此修正前後之法律顯有不同，應認係屬法律之變更（本院卷附司法院第二廳八
    十一年十一月五日（八一）廳刑一字第一六二九０號函覆台灣高等法院之法律座
    談會研究意見參照），原處分機關亦未及比較新舊法之適用而為處分，自有未洽
    ，本件受處分人之異議雖無理由，惟原處分既有未洽，自應由本院將原處分撤銷
    ，而現行之道路交通管理處罰條例第五十三條，其修正後之新法，如前所述與修
    正前之舊法比較結果，舊法顯有利於受處分人（因新法最高可處之罰鍰數額較舊
    法為高），依學者所認，行政罰在法律之適用上應有刑法第二條第一項「行為後
    法律有變更者，適用裁判時之法律。但裁判前之法律有利於行為人者，適用最有
    利於行為人之法律。」及稅捐稽徵法第四十八條之三「納稅義務人違反本法或稅
    法之規定，適用裁處時之法律。但裁處前之法律有利於納稅義務人者，適用最有
    利於納稅義務人之法律。」規定所揭示之「從新從輕」原則之類推適用（陳清秀
    著【依法行政與法律的適用】一文，收錄於翁岳生編【行政法】一書，第一七六
    頁至第一七九頁，八十七年三月版），本院自應適用修正生效前之舊法為本件之
    裁判，仍以受處分人有違反道路交通管理處罰條例（舊法）第五十三條規定之行
    為，依該條規定從輕裁處受處分人罰鍰銀元六百元即新台幣一千八百元，並依同
    條例第六十三條第一項第一款規定併予記違規點數三點如主文第二項所示，以資
    適法。
據上論斷，應依道路交通案件處理辦法第二十條前段，裁定如主文。
中      華      民      國    九十      年      七      月      二      日
                                      臺灣臺北地方法院交通法庭
                                          法  官  葉  建  廷
右正本證明與原本無異。
如不服本裁定，應於裁定送達後五日內向本院提出抗告狀。
                                          書記官  許  婉  如
中      華      民      國    九十      年      七      月      二      日


司法院資訊處製作；財團法人民間司法改革基金會備份。
